臺灣高等法院刑事判決　　　　　　　 100年度上易字第1431號
上　訴　人
即　被　告　吳博琪
上列上訴人因竊盜案件，不服臺灣基隆地方法院一百年度易字第
九六號，中華民國一百年四月二十日第一審判決（起訴案號：臺
灣基隆地方法院檢察署九十九年度偵字第五四九一號），提起上
訴，本院判決如下：
    主  文
上訴駁回。
    理  由
一、依刑事訴訟法第三百五十條、第三百六十一條、第三百六十
    二條、第三百六十七條規定，不服地方法院之第一審判決而
    上訴者，須提出上訴書狀，並應敘明具體理由，為上訴必備
    之程式；其所提出之書狀未敘述上訴理由，或僅曾以言詞陳
    述上訴理由者，均應於上訴期間屆滿後二十日內補提理由書
    於第一審法院。第一審法院經形式審查，認逾期未補提上訴
    理由者，應定期間先命補正，逾期未補正者，為上訴不合法
    律上之程式，應以裁定駁回。倘已提出上訴理由，但所提非
    屬具體理由者，則由第二審法院以上訴不合法律上之程式，
    判決駁回。而所謂具體理由，必係依據卷內既有訴訟資料或
    提出新事證，指摘或表明第一審判決有何採證認事、用法或
    量刑等足以影響判決本旨之不當或違法，而構成應予撤銷之
    具體事由，始克當之（例如：依憑證據法則具體指出所採證
    據何以不具證據能力，或依憑卷證資料，明確指出所為證據
    證明力之判斷如何違背經驗、論理法則）；倘僅泛言原審判
    決認定事實錯誤、違背法令、量刑失之過重過輕微，而未依
    上揭意旨指出具體事由，或形式上雖已指出具體事由，然該
    事由縱使屬實，亦不足以認為原審判決有何不當或違法者（
    例如：對不具有調查必要性之證據，法院未依聲請調查亦未
    說明理由，或援用證據不當，但除去該證據仍應為同一事實
    之認定），皆難謂係具體理由，俾與第二審上訴制度旨在請
    求第二審法院撤銷、變更第一審不當或違法之判決，以實現
    個案救濟之立法目的相契合，並節制濫行上訴（最高法院九
    十七年度台上字第八九二號判決參照）。又觀諸刑事訴訟法
    第三百六十一條修正之立法說明三，謂「原審法院對上訴書
    狀有無記載理由，應為形式上之審查，認有欠缺，且未據上
    訴人自行補正者，應定期間先命補正，爰於第三項後段明定
    。至上訴理由是否具體，係第二審法院審查範圍，不在命補
    正之列」，故修正後該規定所指應由第一審法院先命補正之
    「上訴書狀未敘述理由」，係指上訴書狀僅聲明對原審判決
    不服，就不服理由未為任何敘述，自形式上觀察，可認係未
    提出上訴理由之情形而言，若上訴書狀對不服之理由已有所
    敘述，僅敘述不具體者，究有別於「未敘述理由」，自不生
    應依該規定命補正之問題。同此旨趣，刑事訴訟法第三百六
    十七條增列為不合法情形之「上訴書狀未敘述理由」者，亦
    應採相同解釋。又上訴書狀已敘述上訴理由，但所述不「具
    體」者，雖非「上訴書狀未敘述理由」一語涵攝之範圍，然
    既不符合「上訴書狀應敘述『具體』理由」之規定，仍屬上
    訴「不合法律上之程式」，且依上開立法說明，此類不合法
    ，不在得補正之列，法院自毋庸命補正；而由第二審法院逕
    認上訴不合法，以判決駁回（最高法院九十七年度台上字第
    八九二號、第三五九九號、第三八八九號判決參照）。
二、經查，本件原判決依上訴人即被告吳博琪於警詢、檢察官偵
    訊及原審法院審理時之供述、同案被告賴榮慶於警詢、檢察
    官偵訊及原審法院審理時之自白、證人即中國金屬公司駐廠
    管理員潘達人於警詢及檢察官偵訊時之證述、證人賴逸如於
    警詢及檢察官偵訊時之證述、證人即新北市政府警察局金山
    分局金山派出所警員胡偉智於檢察官偵訊時之證述、扣案之
    活動扳手、老虎鉗、鯉魚鉗、12"棘輪扳手、21"棘輪扳手、
    19" 梅花扳手、油壓剪各一支、卷附之贓物認領保管單、新
    北市政府警察局金山分局搜索扣押筆錄、扣押物品目錄表及
    查獲現場照片等為據，認定被告確有共同加重竊盜之犯行，
    因而論處被告犯刑法第三百二十一條第一項第三款之攜帶兇
    器之加重竊盜罪之共同正犯，且敘明被告有累犯加重之事由
    ，並審酌被告吳博琪正值壯年，不思循正當途徑獲取所需，
    且前有竊盜前科，竟未知悔悟，仍圖以竊取他人財物之方式
    不勞而獲，法治觀念已有嚴重偏差，又其攜帶兇器之體積非
    微，危險性非低，另被告吳博琪於警詢、偵查及原審法院審
    理時均矢口否認犯行，難謂已有悔悟之心等一切情狀，量處
    有期徒刑九月等情，均已詳敘其所憑證據、認定理由及量刑
    依據。從形式上觀察，原判決並無認定情事實錯誤、量刑瑕
    疵或違背法令之情形。被告不服原判決，於一百年五月三日
    提起上訴，被告上訴意旨僅泛稱：本件扣案之工具非伊所有
    ，伊並無任何竊盜行為，懇請鈞院明察，還伊清白云云，惟
    查，原審法院就被告所辯稱：伊僅因好奇進入廠區，不知同
    案被告賴榮慶竊取物品，同案被告賴榮慶所為竊盜犯行與伊
    無關等語，業已於原判決中說明其不採之理由，略謂：「(一)
    證人賴榮慶於警詢及偵查中均證稱其與被告吳博琪於前揭時
    間，進入中國金屬公司工廠之目的，即係以其攜帶之上開工
    具拆解竊取電焊機，以圖變賣牟利，其與被告吳博琪以前述
    工具拆解電焊機，被告吳博琪另負責在場把風等語。證人賴
    逸如亦證述其與同案被告賴榮慶、被告吳博琪於前揭時間，
    一同進入中國金屬公司廠區內，同案被告賴榮慶與被告吳博
    琪在廠內拆卸物品等語。渠等所述內容均屬相符，堪認證人
    賴榮慶、賴逸如前揭所述應非虛妄；又證人賴逸如與被告吳
    博琪關係密切，同案被告賴榮慶與被告吳博琪亦無仇怨，衡
    情，渠等應無刻意設詞構陷被告吳博琪之必要，亦徵證人賴
    榮慶、賴逸如證述之內容應屬可採，則被告吳博琪所辯是否
    屬實，即非無疑。(二)又被告吳博琪進入廠區後，即與同案被
    告賴榮慶會面，且同案被告賴榮慶攜帶之前揭工具數量甚多
    ，具有相當之體積，則被告吳博琪應無不知同案被告賴榮慶
    攜帶該等工具進入廠區之理，衡情，被告吳博琪對同案被告
    賴榮慶攜帶前開工具進入他人所有之廠區之目的即為竊取廠
    內財物一節，應有所認識，是被告吳博琪辯稱其不知同案被
    告賴榮慶欲在工廠內行竊云云，即非可信。(三)另證人潘達人
    及胡偉智均證述警方據報到場時，係在前開工廠放置電焊機
    之廠房內發現被告吳博琪、同案被告賴榮慶及賴逸如，當時
    電焊機已遭拆解完畢，扣案之前揭工具即放置於遭拆解之電
    焊機旁邊等語，則被告吳博琪應得以看見同案被告賴榮慶攜
    帶入廠工具之擺放位置旁，即為遭拆解之電焊機，衡情，被
    告吳博琪應得認識該電焊機係遭同案被告賴榮慶拆解竊取；
    況被告吳博琪於偵查中亦陳稱其於上開時間，在前揭工廠內
    ，見同案被告賴榮慶以工具拆卸電焊機等語，自與其辯稱在
    前開廠區期間，未見同案被告賴榮慶竊取物品等語不符，亦
    徵被告吳博琪所辯不足採信」（見原判決第四頁、第五頁）
    。再者，本件扣案之活動扳手、老虎鉗、鯉魚鉗、12" 棘輪
    扳手、21" 棘輪扳手、19" 梅花扳手、油壓剪各一支縱屬同
    案被告賴榮慶所有，而非被告吳博琪所有，然行為人間只須
    有犯意之聯絡與行為之分擔，即應負共同正犯之責任，從而
    並無礙被告吳博琪上揭犯行之成立，是被告吳博琪上訴意旨
    再辯稱扣案工具非伊所有，伊並無竊盜行為等語，係重提原
    判決已審酌之事項，而就同一事實再為爭執，復未明確指出
    原判決所為證據證明力之判斷如何違背經驗、論理法則，且
    未依據卷內訴訟資料或提出新事證，指摘或表明原判決有何
    足以影響判決本旨之不當或違法，而構成應予撤銷之具體事
    由，依前揭說明，本件上訴不合上訴之法定要件，應予駁回
    ，並不經言詞辯論為之。
據上論斷，應依刑事訴訟法第三百六十七條前段、第三百七十二
條，判決如主文。
中    華    民    國   100    年    7     月    1     日
                  刑事第二庭審判長法  官  洪光燦
                                  法  官  林恆吉
                                  法  官  宋明蒼
以上正本證明與原本無異。
不得上訴。
                                  書記官  陳紀語
中    華    民    國   100    年    7     月    1     日